【裁判字號】    98,易,222
【裁判日期】    990407
【裁判案由】    竊盜
【裁判全文】
臺灣新竹地方法院刑事判決               98年度易字第222號
公  訴  人  臺灣新竹地方法院檢察署檢察官
被      告  丙○○
            乙○○○○○○
上列被告等因竊盜案件，經檢察官提起公訴（97年度偵字第5025
號），本院判決如下：
    主  文
丙○○結夥三人以上攜帶兇器竊盜，未遂，處有期徒刑肆月，如
易科罰金，以新臺幣壹仟元折算壹日。未扣案之鐵撬壹支沒收。
黃上銘結夥三人以上攜帶兇器竊盜，未遂，處有期徒刑肆月，如
易科罰金，以新臺幣壹仟元折算壹日。未扣案之鐵撬壹支沒收。
    事  實
一、丙○○、黃上銘、甲○○（甲○○涉嫌竊盜罪嫌部分，由本
    院另行審結），與姓名年籍不詳綽號「依依」成年女子，共
    同意圖為自己不法之所有，於民國96年10月10日凌晨零時許
    ，由丙○○駕駛車牌號碼DA-0071 號自用小客車搭載黃上銘
    、姓名年籍不詳綽號「依依」成年女子，甲○○則駕駛車牌
    號碼QO─8256號自用小客車，前往高速公路北區工程處交通
    控制中心（下稱北區工程處交控中心），由甲○○持客觀上
    足以對人之生命、身體安全構成威脅，足供兇器使用鐵撬1
    支（未扣案），與丙○○、黃上銘，及姓名年籍不詳綽號「
    依依」成年女子，4 人結夥侵入無人居住北區工程處交控中
    心，甲○○並持鐵撬欲撬起放置在中心內之白鐵製油槽蓋，
    因無法順利撬開，及鑒於放置在該中心之水溝蓋不易搬運，
    而放棄並離開前開處所而未遂。嗣受北區工程處交控中心維
    護機器設備之廠商於上址進行維護時，發覺遭人入侵，經通
    知北區工程處交控中心，由中心人員，調閱監視錄影帶後報
    警，而循線查獲。
二、案經新竹市政府警察局分局報告新竹地方法院檢察署檢察官
    偵查起訴
    理  由
壹、程序事項部分：
一、按被告以外之人於審判外之言詞或書面陳述，除法律有規定
    者外，不得作為證據；又被告以外之人於審判外之陳述，雖
    不符合同法第159條之1至第159條之4之規定，但經當事人於
    審判程序同意作為證據，法院審酌該言詞陳述或書面陳述作
    成時之情況，認為適當者，亦得為證據。當事人、代理人或
    辯護人於法院調查證據時，知有第159條第1項不得為證據之
    情形，而未於言詞辯論終結前聲明異議者，視為有前項之同
    意，刑事訴訟法第159條第1項及第159條之5分別定有明文。
    經查，本判決下列所引用之被告以外之人於審判外之陳述，
    屬傳聞證據部分，檢察官、被告於本院準備、審理程序中均
    表示沒有意見，且迄於言詞辯論終結前亦未聲明異議。本院
    審酌上開證據資料製作時之情況，尚無違法不當及證明力明
    顯過低之瑕疵，亦認為以之作為證據應屬適當，故揆諸前開
    規定，認前揭證據資料均有證據能力。另卷附照片、監視器
    翻拍照片，係使用科學儀器客觀紀錄物體現象，其性質非屬
    供述證據，自無傳聞排除之問題，具有證據能力。
貳、實體部分：
一、訊據被告丙○○、黃上銘固坦認於96年10月10日凌晨，由被
    告丙○○駕駛車牌號碼DA─0071號自用小客車搭載被告黃上
    銘及姓名年籍不詳綽號「依依」女子，與共同被告甲○○另
    駕駛車牌號碼QO─8256號自用小客車，共同前往北區工程處
    交控中心，惟均矢口否認有何竊盜犯行，均辯稱：那天晚上
    是共同被告粱黃金帶他們上去，當時並未搬走任何東西就離
    開；黃上銘嗣於本件審理時改稱：當日並未進入行控中心，
    伊在車上睡覺等語。經查：
    (一)被告丙○○、黃上銘、及共同被告甲○○，與姓名年籍不
      詳綽號「依依」成年女子，於96年10月10日凌晨，由被告
      丙○○駕駛車牌號碼DA-0071 號自用小客車搭載被告黃上
      銘、姓名年籍不詳綽號「依依」成年女子，與共同被告甲
      ○○駕駛車牌號碼QO─8256號自用小客車，共同前往北區
      工程處交控中心，甲○○並持鐵撬1 支進入該交控中心之
      事實，為被告等所不爭執，且據被告丙○○、黃上銘、共
      同被告甲○○於偵、審程序中陳述在卷，有該筆錄在卷可
      憑。
    (二)共同被告甲○○於警詢、偵查中陳述：伊去過北區工程處
      交控中心2 次，第1 次跟林彥良去，第2 次於96年10月10
      日與1 位綽號「依依」的女子，及共同被告黃獻成（已更
      名為黃上銘）、丙○○一起去等語（見97偵5025偵查卷第
      10頁、第63-64 頁、第90-91 頁）。
    (三)參以本院當庭勘驗北區工程處交控中心檢送96年10月10日
      錄影光碟，勘驗結果如下：
      1.00：25：40：有人帶手電筒進入，照了一下後退出，畫
                    面漆黑無光源。
      2.00：30：01：有人帶手電筒進入，約3 秒的時間。畫面
                    進入漆黑無光源。
      3.00：35：25：有人倒車進入後將車燈熄滅，之後有人拿
                    手電筒四處走動，後來電源消滅，畫面漆
                    黑。
      4.00:55:00至00:56:25：有人發動車子後開車往外離開，
                    在門口停止，有一燙長髮女子將大門關上
                    。
    (四)另觀諸前開偵查卷附監視錄影翻拍照片2 張（見97他1244
      號偵查卷第50頁）所示，96年10月10日凌晨約55分許，一
      部懸掛車牌號碼DA─0071號自用小客車自北區工程處交控
      中心駛出；及被告黃上銘於警詢中自承：當時有與共同被
      告丙○○、甲○○及綽號「依依」1 名女子一同進入北區
      工程處交控中心等語（見同上偵查卷第19頁），於本院自
      承：前開車輛倒車進入北區工程處交控中心時，伊當時在
      車上等語（見本院卷第64頁）；共同被告丙○○亦於警詢
      中證述：當時有與共同被告黃上銘、甲○○、及綽號「依
      依」1 名女子一同進入北區工程處交控中心等語（見97他
      1244號偵查卷第24頁）等情，足見被告黃上銘於96年10月
      10日凌晨，確實與共同被告丙○○、甲○○，及綽號「依
      依」1 名女子，共同進入北區工程處交控中心，足資認定
      。被告黃上銘於本院審理時辯稱當日並未進入上址，尚無
      足採。
    (五)又北區工程處交控中心位於新竹縣寶山鄉○○路高速公路
      旁，中心門口處僅有約容1 部車子寬度柏油小徑通往他處
      ，小徑及建物四周佈滿雜草，無其他建物，建屋屋頂有一
      鐵塔矗立之事實，亦有現場照片4 張（見97偵5025號偵查
      卷第49-50 頁）附卷可稽。依交控中心外觀，一般人均可
      辨識該處屬機關建物，而非住家，故被告丙○○、黃上銘
      與共同被告甲○○、綽號「依依」女子進入該處時，當知
      該處非屬一般住家而為機關建築。另參諸共同被告甲○○
      於警詢、偵查中前開陳述內容，益徵渠等於進入北區工程
      處交控中心時，其目的即係要竊取北區工程處交控中心內
      之財物，應勘認定。
    (六)按刑法上竊盜罪所保護之法益乃個人對其所管領動產之支
      配力，故於決定竊盜行為是否著手時點之際，即應考慮財
      產持有人之支配力是否已有被侵害之直接或現實之危險性
      。就侵入建築物竊盜犯罪之型態觀之，若行為人不僅有侵
      入之行為，且有開始搜尋、物色財物，或為物色財物而有
      接近財物之動作，則應認此際行為人之行為對建築物就各
      個動產支配力以有加以排除而移轉持有之直接或現實危險
      性，而非僅單純侵入建築物，即應認已著手竊盜行為。
    (七)本院當庭勘驗北區工程處交控中心檢送96年10月10日錄影
      光碟，並未有被告丙○○、黃上銘、共同被告甲○○，及
      綽號「依依」女子有將北區工程處交控中心放置之財物竊
      離畫面，另證人丁○○於本院審理時，亦證述：北區工程
      處交控中心僅設立監視系統，無人看守，交控中心機房裡
      面有多種設備，機器設備委由廠商維護，96年10月10日早
      上7 時17分廠商去現場發現遭竊，告知我們，我們立即派
      員前往現場，清點後發覺水溝蓋外，1 樓發電機房的配電
      盤、電力纜線被剪斷，白鐵製油槽蓋是96年10月10日遭竊
      後的事情，實際上水溝蓋確切失竊時間，伊並不清楚等語
      （見本院卷第48-49 頁、第56頁），且渠等亦否認有將該
      處之水溝蓋、白鐵蓋搬離。另被告丙○○於本院自承：96
      年10月10日當天確實有去北區工程處交控中心，去那邊是
      因為聽說有廢鐵，當時「依依」與共同被告甲○○先行進
      入，伊下車去找他們，伊就看到他們在撬白鐵蓋，就是類
      似水塔有白鐵鎖頭鎖住，後來甲○○並未將白鐵蓋撬開，
      他們說後面還有水溝蓋，伊一聽就覺得水溝蓋很大，去那
      邊看東西很重，搬一塊伊的車子就不能動了，所以伊說不
      能搬等語（見本院98審易178 第35頁、本院卷第68-70 頁
      、第73頁），被告黃上銘亦於本院自承：伊在車上，其他
      人在車外，有聽到要搬水溝蓋的事情等語（見本院卷第65
      頁），足見渠等進入中心後，即開始搜尋、物色財物，其
      中共同被告甲○○並以所持之鐵撬著手撬開中心內設置之
      白鐵製油槽蓋，雖最終未能撬開，且被告丙○○、黃上銘
      亦鑒於其餘放置在中心水溝蓋不適搬運而予放棄，並離開
      上址，然依前揭說明，渠等實已著手竊盜之行為，其竊盜
      而未遂之犯行，應堪認定。
    (八)綜上，本案事證明確，被告丙○○、黃上銘加重竊盜未遂
      罪之犯行，洵堪認定，應予依法論罪科刑。
二、論罪科行部分：
  (一)按刑法第321 條第1 項第3 款之罪，係以行為人攜帶兇器竊
    盜為其加重條件，此所謂兇器，其種類並無限制，凡客觀上
    足對人之生命、身體、安全構成威脅，具有危險性之兇器均
    屬之，且祇須行竊時攜帶此種具有危險性之兇器為已足，並
    不以攜帶之初有行兇之意圖為必要（最高法院79年度臺上字
    第5253號判例參照）。本件被告丙○○、黃上銘與共同被告
    甲○○持鐵撬，及綽號「依依」女子共同進入北區工程處交
    控中心行竊時，該鐵撬屬客觀上足對人之生命、身體、安全
    構成威脅，具有危險性之兇器。
  (二)核被告丙○○、黃上銘所為均係犯刑法係犯刑法第321 條第
    1 項第3 款、第4 款加重竊盜未遂罪。公訴意旨認被告丙○
    ○、黃上銘與共同被告甲○○共同進入北區工程處交控中心
    ，撬開中心內設置水溝蓋5 塊而竊取並已得手，認被告等前
    開犯行已達既遂，尚有誤會。
  (三)被告丙○○、黃上銘、共同被告甲○○，及姓名年籍不詳綽
    號「依依」成年女子，就所犯上開加重竊盜未遂罪，均有犯
    意聯絡及行為分擔，均論以共同正犯。
  (四)又被告等已著手於竊盜犯行之實行而不遂，為未遂犯，依刑
    法第25條第2 項之規定，按既遂犯之刑度減輕其刑。
  (五)爰審酌被告丙○○高職肄業、黃上銘高職畢業（見97年度他
    字第1244號警詢筆錄），均正值青壯年，不循正途謀財，竟
    思不勞而獲，以行竊方式侵害他人所有財物，不尊重他人之
    財產權，行竊之手段、實際並未竊得財物，否認犯行等情，
    爰分別量處如主文所示之刑，並均諭知易科罰金折算標準，
    以示懲儆。
三、沒收部分：
    又未扣案共同被告甲○○持以竊盜之鐵撬，為其與被告丙○
    ○、黃上銘、姓名年籍不詳綽號「依依」女子共同竊取財物
    所用，並為共同被告甲○○所有，業據共同被告甲○○供陳
    在卷，爰依刑法第38條第1 項第2 款、第2 項，併為沒收之
    諭知。
據上論斷，應依刑事訴訟法第299 條第1 項前段，刑法第321 條
第1 項第3 、第4 款、第321 條第2 項、第25條第2 項、第28條
、第41條第1 項前段、第38條第1 項第2 款，刑法施行法第1 條
之1第1項、第2 項前段，判決如主文。
本案經檢察官陳宏兆到庭執行職務。
中    華    民    國    99    年    4     月    7     日
                        刑事第四庭    法  官    邱玉汝
以上正本證明與原本無異。
如不服本判決應於收受本判決後10日內向本院提出上訴書狀，上
訴書狀應敘述具體理由。上訴書狀未敘述上訴理由者，應於上訴
期間屆滿後20日內補提理由書狀於本院(均須按他造當事人之人
數附繕本 )「切勿逕送上級法院」。
中    華    民    國    99    年    4     月    7     日
                                      書記官    陳怡芳
附錄本案論罪科刑法條：
刑法第321條：
犯竊盜罪而有左列情形之一者，處六月以上、五年以下有期徒刑
：
一、於夜間侵入住宅或有人居住之建築物、船艦或隱匿其內而犯
    之者。
二、毀越門扇、牆垣或其他安全設備而犯之者。
三、攜帶兇器而犯之者。
四、結夥三人以上而犯之者。
五、乘火災、水災或其他災害之際而犯之者。
六、在車站或埠頭而犯之者。
前項之未遂犯罰之。

司法院資訊處製作；財團法人民間司法改革基金會備份。
